【裁判字號】    98,上訴,4238
【裁判日期】    990326
【裁判案由】    違反槍砲彈藥刀械管制條例
【裁判全文】
臺灣高等法院刑事判決                98年度上訴字第4238號
上  訴  人
即  被  告  甲○○
指定辯護人  本院公設辯護人陳德仁
上列上訴人因違反槍砲彈藥刀械管制條例案件，不服臺灣臺北地
方法院98年度訴字第102號，中華民國98年9月8日第一審判決（
起訴案號：臺灣臺北地方法院檢察署97年度偵字第25820號），
提起上訴，本院判決如下：
    主  文
原判決撤銷。
甲○○未經許可，持有可發射子彈具有殺傷力之改造手槍，累犯
，處有期徒刑貳年，併科罰金新臺幣伍萬元，罰金如易服勞役，
以新臺幣壹仟元折算壹日。
扣案之仿BERETTA廠92FS型半自動改造手槍壹支（含彈匣壹個、
槍枝管制編號：0000000000號）沒收。
    事  實
一、甲○○有強姦、偽造文書、侵占、竊盜、偽造有價證券、偽
    造文書及違反槍砲彈藥刀械管制條例等多項前科，又因違反
    槍砲彈藥刀械管制條例、偽造有價證券、偽造文書、侵占等
    罪，經法院裁定合併定應執行有期徒刑4年6月，於91年3月
    19日入監，嗣又因違反毒品危害防制條例、妨害公務、贓物
    …等罪，再經法院判處應執行有期徒刑2年4月確定，接續前
    案執行，迄民國96年4月27日假釋出監，至97年8月17日縮刑
    期滿（構成累犯），詎不知悔改，於97年5月至同年7月間某
    日，在臺北縣新店市○○路44巷14號住處內，收受某不詳姓
    名年籍之人所交付仿BERETTA廠92FS型半自動手槍製造、經
    車通金屬槍管內阻鐵，擊發功能正常，可供擊發適用子彈，
    具殺傷力之改造手槍（含彈匣，槍枝管制編號：0000000000
    號）1支（及未具殺傷力之子彈2顆），將之藏置於臺北縣新
    店市○○路某私人墓地之樓梯階下內隱蔽處，嗣於97年11月
    13日凌晨2時20分許，甲○○因另涉毒品案件經通緝而為警
    查獲時，在偵查機關（原判決誤載為犯罪機關）尚未知悉上
    開事實前，主動自首供出上情，並引導警員前往藏置手槍之
    處取出上開改造手槍1支及未具殺傷力之子彈2顆。
二、案經臺北縣政府警察局新店分局報告臺灣臺北地方法院檢察
    署檢察官偵查起訴。
    理  由
一、上揭事實，經被告甲○○於警詢及偵查中供認不諱，並就其
    取得槍枝來源與原因供述綦詳，嗣於原審及本院審理中，否
    認持有遭警查獲之槍枝，辯稱：伊雖有跟陳孟借槍，但陳孟
    並沒有交給伊任何槍枝，伊只是聽聞陳孟吹噓有槍枝藏放該
    處，所以帶警察去現場找槍，雖警察意外的查到槍枝，但伊
    本人並未直接經手該槍枝云云。經查：
  (一)上揭被告持有具有殺傷力之仿BERETTA廠92FS型半自動改造
    手槍之事實，業據被告於警詢、偵查坦承不諱（見97年偵字
    第25820號卷第5至9頁、第51至52頁、第65至66頁、第82至8
    3頁），且有查獲槍枝之現場照片4張（見97年偵字第25820
    號卷第23至24頁）及具殺傷力之改造手槍扣案可資佐證，而
    扣案槍枝經送內政部警政署刑事警察局（下稱刑事警察局）
    鑑定結果，認「手槍係仿BERETTA廠92FS型半自動手槍製造
    之槍枝，並車通金屬槍管內阻鐵而成，其擊發功能正常，可
    供擊發適用子彈，具殺傷力；送鑑子彈2顆，認均係非制式
    子彈，由金屬彈殼組合直徑9.0加減0.5MM金屬彈頭而成，採
    樣1顆試射，無法擊發，認不具殺傷力。」等情，有該局97
    年12月1日刑鑑字第0970178095號鑑驗書1份附卷可稽（見97
    年偵字第25820號卷第69頁），堪認被告前開不利於己之自
    白與事實相符。雖被告於原審中及本院翻異前供否認持有改
    造手槍之犯行，然被告於97年11月13日第2次警詢中供稱：
    「…我主動向警方自首要交出所持有的1把改造槍枝及彈藥
    ，並於97年11月13日2時20分帶同警方前往新店市○○路一
    處私人墓地樓梯階下內，取出所持有之1把改造92手槍、1個
    改造92手槍彈匣、兩顆改造92手槍子彈，均是我本人所有。
    槍枝及彈藥取得時間我不太記得了，是朋友借我的。因我與
    朋友有摩擦，怕朋友找我尋仇，我是借來防身用的。借槍枝
    給我的朋友叫做陳孟，他的電話是0000-000000，他住新店
    市○○路○段95號3樓，警方提供之口卡照片，經我指認是陳
    孟無誤，我本身沒有試射過該槍枝，亦未持該槍枝犯案或使
    用。我指認該槍枝為陳孟所有，若我有做不實之供述，我願
    意背負誣告之刑責。」等語（見97年偵字第25820號卷第7至
    9頁)，已就被告向『陳孟』借槍用以防身而持有槍枝之犯行
    自白甚明。嗣在同日檢察官第1次訊問時又供稱：「槍及子
    彈不是我的，是我跟警方報繳的，槍、彈是我跟陳孟借的。
    我會自首，是因為我覺得有點累，因為我一天到晚被通緝，
    限制住居後警察又通知我被通緝，我之前有毒品案子被判8
    個月…」等語（見97年偵字第25820號卷第51頁），亦對其
    何以自首之原因敘述綦詳。嗣在97年11月28日檢察官第2次
    訊問時再供稱：「…97年11月13日我有帶警察到新店金龍路
    取出我所持有的改造手槍1枝、彈匣1個、子彈2顆，是我自
    動報繳的。手槍跟子彈是『陳孟』欠我錢，所以他先借我放
    在我這裡，日期是97年5、6、7月間的某一天，在我新店的
    住處，將槍彈交給我的，他是要借我使用；我拿到槍彈之後
    ，就先放到墳墓那邊，我並沒有放在家中，也沒有使用過，
    我持有的目的只是為了要等『陳孟』把錢還我，我再把槍彈
    還給他。『陳孟』借槍彈給我時，沒有人看到，但是有人知
    道這件事，他有發訊息給我，在我手機上，我手機內有，目
    前我的手機在北監保管中。」等語（見97年偵字第25820號
    卷第66頁），除改口供稱係因『陳孟』欠錢所以交付槍枝，
    待還錢後再把槍枝還『陳孟』外，其餘仍如前述，並未否認
    持有槍枝，且自認係自己將槍枝藏放於墓地；嗣在97年12月
    19日之檢察官第3次訊問時復供稱：「陳孟是在97年7月6日
    下午7時51分傳簡訊給我，簡訊內容為『等一下我去領東西
    先拿來用，別說是我要的，也別在檯面跟我拿錢，了解意思
    嗎，還有借你，啥時能還呢？』。…陳孟借槍給我的時間是
    在97年5、6月間…」等語（見97年偵字第25820號卷第82頁
    ），亦未否認自己曾持有槍枝。足證被告自97年11月13日警
    詢時起迄同年12月19日檢察官第3次偵訊時止，前後有4次詢
    問，均對槍枝是伊向友人『陳孟』借來而持有，並將槍枝藏
    置新店市○○路之私人墓地樓梯階下等情，供述歷歷，僅就
    取得槍枝之原因，先後所述有所不同，即先供承是「借來供
    防身使用」、後改稱：「是陳孟欠我錢，所以他先借我放在
    我這裡，…我持有的目的只是為了要等陳孟把錢還我，我再
    把槍彈還給他。」云云，但就其確曾持有槍枝，且係伊自己
    將槍枝放到新店市○○路私人墓地樓梯階下藏置一節，經核
    並無不同。是被告既確曾持有槍枝，嗣後於原審及本院審理
    中翻異前詞，所辯即無可採。
  (二)又被告於原審辯稱，伊在警詢中即曾強調並未持有槍枝，只
    是聽聞陳孟有在該處藏放槍枝，而協助警方起出等語，只是
    此段話警員漏未記載，誤會係其本人持有云云。然經原審勘
    驗警詢筆錄結果，並無任何被告上開「否認持有」之內容，
    且警詢筆錄當時採一問一答方式，被告口氣亦甚為輕鬆自然
    ，且詢問被告如何取得槍枝之原因時，被告亦供稱係向陳孟
    借取用來防身等語，足證警詢筆錄確係經由被告自由意思之
    供述而來，並無何漏載之情形，此參諸以下之問答即明：「
    （問：該把改造的92手槍及彈匣、子彈，為何人所有？）答
    ：我。（問：你的喔！那該槍枝、子彈，是你於何時、何地
    ，向何人所購得或取得的？…你是跟誰買的(台語)？）答：
    詳細時間…嗯！詳細時間，不太記得了！（問：大約什麼時
    間知道嗎？）答：我要看我的訊息耶。（問：是購買的？）
    答：不是購買的，是朋友支援的。（問：朋友借你的，是不
    是？）答：對對對！（問：你跟朋友借用該把92改造手槍及
    子彈作何用途？要做什麼？(台語)）答：嗯…因為這個…有
    人…這個…跟我說我們吵…最近有摩擦啦！（問：你怕人家
    來找你？）答：對！（問：你與朋友有摩擦，怕人家來找你
    尋仇，是不是？）答：是！是！（問：是準備用來防身用的
    ？）答：對！…（問：你是否知道該朋友的年籍資料？或其
    聯絡電話？）答：知道啊！他叫陳孟，他的電話是00000000
    00，住新店市○○路○段95號3樓。（問：警方根據你所提供
    之資料調閱口卡片，是否為你所稱之陳孟，69年6月9日生，
    身分證字號：Ｚ000000000？）答：正確！（問：那你本身有
    無試射過該支槍枝？..有無持該槍枝犯案或作其他用途？）
    答：沒有！（問：你於警方訊問時，是否在你的意識清楚下
    回答的？）答：是的。（問：那你剛剛所說的是否都實在？
    ）答：是的！（問：都實在！那你有沒有要補充的意見？）
    答：若我有作不實的供述的話，願接受誣陷的刑事責任。（
    問：員警：你是說你所說的都是實在，你所指證、陳述的話
    ，如果有誣陷他人，你願意接受法律的制裁？）答：是的！
    是的！（問：你願意背負誣告的責任？）答：是是是！」，
    有原審勘驗筆錄可稽（見原審卷第96頁反面至第97頁反面）
    。綜合上述，被告若確有供稱伊未經手槍枝，只是聽聞陳孟
    將槍枝放在該處，則被告大可以本案舉發人自居，尚可向警
    方要求論功行賞，何必採取自首之方式而自陷囹圄？又何必
    一再供稱是「向陳孟借槍以供防身之用」或「等陳孟還錢再
    交還予陳孟」云云？是證被告所謂警方漏載云云，顯非事實
    。又原審基於慎重，傳喚證人即當時查獲本案並製作被告警
    詢之警員莊鈞吉、葉宸伯、許進旺等三人到庭，詳細追問本
    案查獲之經過時，證人莊鈞吉、葉宸伯、許進旺等亦均具結
    證稱：被告只有說槍枝是陳孟所有，且係向陳孟借取槍枝，
    完全未曾提及伊本人並未拿到槍枝乙事。被告若有如此供述
    ，以警方立場不可能漏未記載。且本案查獲槍枝是基於被告
    之自首而來，警方事前並不知有槍枝一事。當時是被告因毒
    品案件遭到通緝，而至被告居住處所逮捕被告，後來被告主
    動說願意提供槍枝交付警方，才會同被告至墓地起出槍枝。
    被告當時先帶警方至其他處所搜尋，然均無所獲，直到最後
    一次，被告才帶警方到墓地起出手槍。當時已經是夜間，光
    線很暗，還須要以手電筒照明，是經被告指出藏放位置在墓
    地第二層台階，並須把石塊搬開後方能起出，若非被告本人
    或被告曾陪同他人前往該處藏放，外人不可能得以知悉該藏
    槍處所，且該位置甚為隱蔽，如果被告自己沒有去藏，「只
    是聽別人講」，應該絕對找不到那個槍枝的位置等語（見原
    審卷第74至77頁）。參酌被告在偵查中曾供稱：「…我會自
    首，是因為我覺得有點累，因為我一天到晚被通緝，限制住
    居後警察又通知我被通緝…」等語，互核亦甚相符（見前揭
    被告97年11月13日檢察官第一次偵訊筆錄）。而參閱上開證
    人莊鈞吉、葉宸伯、許進旺所檢送之查扣槍枝墓地周圍照片
    （見原審卷第83至87頁），該墓地藏槍位置之地理形勢與環
    境，確實地處偏遠，並非通常人隨意可及之處，而該地又非
    僅有一處墳墓，且該槍所藏放之處所，係在墓地台階下方第
    二階，尚須搬離石塊才能發覺，若非被告曾親至該處，親自
    參與藏槍，如何可能知悉該位置並引導警方查獲？是被告空
    言：未曾持有槍枝云云，並不可採；渠所稱曾向警員強調未
    曾持有槍枝云云，經查亦全無依據。至被告於原審及本院中
    辯稱其要繳的是90手槍，查獲槍枝是92手槍，其所持有的槍
    枝並未被尋獲云云，被告並聲請傳訊警員朱瑞明證明97年11
    月13日以前有向證人提出陳孟有槍的情報，惟經本院傳訊證
    人朱瑞明：「（你是否有辦過陳孟持有槍枝案件？）沒有。
    （被告有無跟你檢舉過陳孟持有槍枝案件？）他有跟我提過
    ，但是事證不明確，我就沒有再進一步查察，我也查不到陳
    孟該人」等語，並無法為被告有利之認定，且證人葉宸伯於
    原審中證稱：「（當時被告所說要繳交的槍枝是90還是92
    的手槍？）我不記得是90還是92的槍，我只記得被告說要繳
    槍給我們」（見原審卷第74頁反面），證人許進旺亦證稱：
    「（我是不是有告訴你們這把槍不是我藏匿的？）被告沒有
    跟我講過這樣的話。（我一開始是不是有說，我要交的槍是
    90的槍，不是後來被查獲的92的槍？）被告完全都沒有講過
    這樣的話，被告只有講過說他要交槍，沒有分90或是92的手
    槍」等語明確，足見被告繳交手槍當時並未明確指明其要繳
    交手槍為90或92手槍，又據證人即警員莊鈞吉證稱：「當時
    做筆錄事被告怎麼說，我就怎麼紀錄，被告是說槍是向陳孟
    借的（被告確實有說『槍是我的』是否如此？）是的。（被
    告也確實有說他向陳孟借槍的目的是為了防身使用？）是的
    」等語綦詳（見原審卷第77頁），足見被告於原審及本院辯
    稱查獲槍枝非其所有、與其原要繳出之槍枝為90，並非92槍
    枝云云，亦不可採。
  (三)被告雖稱槍枝為陳孟所有，惟陳孟屢經原審傳喚、拘提，均
    未到庭，是本件槍枝是否確為陳孟所有，亦僅有被告片面之
    指訴，並無積極之證明；而依被告供述，陳孟雖為伊之友人
    ，然參諸被告於審理中供稱：是陳孟告密所以伊才會被警方
    查獲毒品案件等語以觀，被告對陳孟尚心存不滿，則本件被
    告將槍枝來源歸之於陳孟所有，是否係藉詞誣告陳孟，猶未
    可知，尤無從逕依被告片面之詞逕認該槍確為陳孟所有。況
    且陳孟涉嫌於97年5月至7月間某日將本件仿BERETTA廠92FS
    型半自動手槍製造（含彈匣，槍枝管制編號：0000000000號
    ）交付本件被告一事所涉違反槍砲彈藥刀械管制條例案件，
    亦經台北地檢署檢察官以98年度偵緝字第634號為不起訴處
    分在案，有該案不起訴處分書一份在卷可參。又被告另聲請
    傳喚邱于瑄、高苡苓等人為證，意圖證明係陳孟告知被告藏
    槍位置，因為陳孟喜歡炫耀自己有槍，她們可以證明云云。
    然查，槍枝既藏放於墓地，依通常人之經驗，當然不可能樂
    見無關人員知悉，則陳孟縱喜歡炫耀槍枝，則拿出槍枝炫耀
    展示即可，何有必要隨意對無關之人洩漏藏槍處所？又陳孟
    既有出賣被告而告密之行為，則顯非被告之至親好友，甚至
    二者相處應非和睦，則陳孟尤無可能憑空將藏槍位置隨意洩
    漏予被告知悉。是被告辯稱，伊是聽陳孟說該槍藏在該處，
    自己沒有去過云云，益無可採。退步言，本件無論該槍枝是
    否為陳孟所有，然既經查證被告確曾持有該槍枝，並知悉槍
    枝藏放於墓地之事實，則不論被告係經由防身目的或擔保借
    款原因而取得該槍，亦均無解於被告已有非法持有改造槍枝
    之事實，則本件槍枝是否確為陳孟所有，已與被告之犯罪構
    成要件無關，亦無續予傳喚陳孟、邱于瑄或高苡苓等人查證
    之必要。至被告本院調查時聲請再傳訊「丁○○、丙○○、
    乙○○」之人到庭，惟經本院多次查詢，均查無其人而無法
    傳訊，有本院查詢表在卷可憑（見本院卷第67至85頁），併
    此敘明。
  (四)綜合上述，被告確曾持有本案查獲之槍枝，且於查獲當時本
    應有自首之意，只是在檢察官偵查終結起訴後，被告又因畏
    懼持有槍枝之刑責，意圖卸責而藉詞狡飾。渠所辯：自始並
    未拿到槍枝云云，純屬畏罪卸責之詞，並無足採。是被告持
    有之槍枝，既屬於具殺傷力之管制槍枝，則被告自97年5月
    至7月間某日起不法持有該槍枝，其有違反槍砲彈藥刀械管
    制條例第8條第4項規定之持有改造手槍犯行，本件事證明確
    ，被告之犯行堪以認定。
二、核被告甲○○所為，係違反槍砲彈藥刀械管制條例第8條第4
    項之未經許可持有可發射子彈具有殺傷力之槍枝罪。另被告
    前因違反槍砲彈藥刀械管制條例、偽造有價證券、偽造文書
    、侵占等罪，經合併定執行有期徒刑4年6月，91年3月19日
    入監（指揮書執畢日期為95年5月17日）；又因違反毒品危
    害防制條例、妨害公務、贓物…等罪，經法院判處應執行刑
    有期徒刑2年4月確定而接續執行（徒刑起算日期為95年5月
    18日），迄96年4月27日假釋出監，至97年8月17日縮刑期滿
    ，以上有被告前案紀錄表附卷可稽。本件被告持有槍枝之犯
    行既係持續至97年11月13日遭查獲時止，顯係在上開罪刑執
    行完畢後5年以內再犯本罪，依法被告已構成累犯，應依刑
    法第47條第1項規定加重其刑。又被告於本案雖帶同警方起
    出改造槍枝1支，惟依其偵查、審理中之陳述，其曾另外持
    有90手槍約4、5支云云，且未經本案警員併同查獲，是證被
    告於本案並未繳交全部持有之槍枝，自無從依槍砲彈藥刀械
    管制條例第18條第1項規定請求減輕或免除其刑，惟被告既
    有自首犯罪之行為，且「自首減刑之規定，本為使犯罪事實
    易於發覺及獎勵犯人知所悔悟而設，故犯人就其犯罪行為苟
    已到官自首，縱令對於犯罪之原因未肯盡情披露，仍不失有
    自首之效力。」；「刑法第62條所謂自首，祇以犯人在犯罪
    未發覺之前，向該管公務員申告犯罪事實，而受裁判為已足
    ，並不以使用自首字樣為必要。又刑事訴訟採職權主義，不
    能期待被告自己證明其自己犯罪，因之，自首者於自首後，
    縱又為與自首時不相一致之陳述甚至否認犯罪，仍不能動搖
    其自首效力。」，有最高法院著有22年上字第4502號判例、
    70年度台上字第6819號判決足資參照。被告既在持有槍枝犯
    行未發覺前向犯罪偵查機關主動自首犯罪，雖於嗣後否認犯
    行，揆諸前揭判例、判決意旨，堪認符合自首規定，應依刑
    法第62條規定減輕其刑。
三、原審審理結果據以論罪科刑固非無見，惟查被告本件所為應
    成立槍砲彈藥刀械管制條例第8條第4項之未經許可持有可發
    射子彈具有殺傷力之槍枝罪，詳如前述，原審既認定本件被
    告在持有槍枝犯行未發覺前向犯罪偵查機關主動自首犯罪，
    符合自首規定，竟猶判處有期徒刑3年6月，併科罰金新臺幣
    10萬元，以上開罪名之刑度為3年以上10年以下有期徒刑衡
    之，量刑尚嫌過重。被告上訴否認犯罪，雖不足採，然原審
    量刑既有可議之處，即屬無可維持，應由本院加以撤銷改判
    。爰審酌被告為累犯，仍不知悔改，且前科累累，其素行顯
    然不佳；又被告未經許可持有槍枝，危害人身安全及社會秩
    序，為國法所禁治，其藐視公共規範，欠缺守法觀念，應予
    非難，並參酌其犯罪後主動自首供出上情，並引導警員前往
    藏置手槍之位置扣得改造手槍、犯罪之動機、目的、手段，
    暨被告於審理時否認犯行之態度等一切情狀，量處如主文所
    示之刑，以示懲儆，並就所定罰金刑部分，諭知易服勞役之
    折算標準。扣案之仿BERETTA廠92FS型半自動改造手槍1支（
    含彈匣1個、槍枝管制編號：0000000000號）經鑑定具殺傷
    力，為違禁物，爰依刑法第38條第1項第1款規定宣告沒收。
    至扣案之子彈2顆，既經鑑定認係非制式子彈，且經採樣試
    射無法擊發，認不具殺傷力，爰不為沒收之諭知，附此說明
    。
據上論斷，應依刑事訴訟法第369條第1項前段、第364條、第299
條第1項前段，槍砲彈藥刀械管制條例第8條第4項，刑法第11條
前段、第47條第1項、第62條前段、第42條第3項、第38條第1項
第1款，判決如主文。
本案經檢察官黃全祿到庭執行職務。
中    華    民    國    99    年    3    月     26    日
                  刑事第二十三庭  審判長法  官  許宗和
                                        法  官  林海祥
                                        法  官  潘進柳
以上正本證明與原本無異。
如不服本判決，應於收受送達後10日內向本院提出上訴書狀，其
未敘述上訴之理由者並得於提起上訴後10日內向本院補提理由書
（均須按他造當事人之人數附繕本）「切勿逕送上級法院」。
                                        書記官  任正人
中    華    民    國    99    年    3     月    26    日
附錄：本案論罪科刑法條全文
槍砲彈藥刀械管制條例第8條
未經許可，製造、販賣或運輸鋼筆槍、瓦斯槍、麻醉槍、獵槍、
空氣槍或第 4條第1項第1款所定其他可發射金屬或子彈具有殺傷
力之各式槍砲者，處無期徒刑或5年以上有期徒刑，併科新臺幣1
千萬元以下罰金。
未經許可，轉讓、出租或出借前項所列槍枝者，處 5年以上有期
徒刑，併科新臺幣1千萬元以下罰金。
意圖供自己或他人犯罪之用，而犯前二項之罪者，處無期徒刑或
7年以上有期徒刑，併科新臺幣1千萬元以下罰金。
未經許可，持有、寄藏或意圖販賣而陳列第1項所列槍枝者，處3
年以上10年以下有期徒刑，併科新臺幣700 萬元以下罰金。
第1項至第3項之未遂犯罰之。

司法院資訊處製作；財團法人民間司法改革基金會備份。
